臺灣高等法院刑事判決　　　　　　 95年度上更(一)字第685號
上　訴　人　臺灣板橋地方法院檢察署檢察官
被　　　告　辛○○
　　　　　　　　　　(另案於臺灣臺北監獄執行中)
選任辯護人　法律扶助律師涂惠民律師
被　　　告　乙○○
選任辯護人　曾郁榮律師
被　　　告　甲○○
選任辯護人　舒建中律師
上列上訴人因被告強盜案件，不服臺灣板橋地方法院94年度訴字
第1499號中華民國95年1月10日第一審判決（起訴案號：臺灣板
橋地方法院檢察署94年度偵字第8616號、94年度偵字第8423號〈
原審判決漏載後者偵查案號〉），提起上訴，經判決後，由最高
法院發回更審，本院判決如下：
    主  文
上訴駁回。
    理  由
一、公訴意旨略以：被告辛○○、甲○○（綽號小美）及乙○○
    （綽號小咪）等三人，夥同另三名姓名年籍不詳之成年男子
    ，共同基於意圖為自己不法之所有，以強暴致使不能抗拒而
    使他人交付財物之犯意聯絡，於94年1月14日凌晨6時許，由
    被告辛○○、乙○○持開山刀，被告甲○○持不具殺傷力之
    長槍一把，另一名男子另持不具殺傷力之改造手槍一把，六
    人共乘二部自小客車，前往臺北縣板橋市○○路○段1巷內
    歡樂KTV旁一處賭場，至該處後推由被告辛○○、甲○○、
    乙○○及上開持槍成年男子進入該賭場內，另兩名男子則在
    外接應，被告甲○○進入該賭場後，即持上開長槍對天花板
    射擊一槍，被告辛○○、乙○○則分持前開開山刀，另一名
    男子持前開手槍，喝令控制店內在場之戊○○、丙○○、丁○○、己○○及A1（年籍詳卷）等人將身上財物交出，以上
    開強暴手段致使戊○○、丙○○、丁○○、己○○、A1等人
    不能抗拒，戊○○因而被迫交付現金八萬多元，丙○○交付
    現金二萬多元，丁○○交付交付現金二萬五千元及戒指一只
    ，己○○交付現金五萬多元及機械錶一只，A1交付現金二萬
    元。被告辛○○、甲○○及乙○○等人在劫得上開款項後，
    隨即分別搭乘前開自小客車二部離去。嗣經A1報警處理，經
    警循線於94年5月11日11時45分許，持搜索票在辛○○位於
    臺北縣中和市○○路593號2樓住處，當場查獲手錶二支，始
    知悉上情，因認被告辛○○等三人涉犯刑法第328條第1項之
    強盜罪嫌，嗣並經公訴檢察官變更為刑法第330條第1項、第
    321條第1項第3款、第4款之結夥三人以上攜帶兇器加重強盜
    罪嫌等語 (檢察官偵查起訴被告辛○○另販賣第三級毒品部
    分，經本院前審判處有期徒刑5年6月，最高法院駁回被告上
    訴確定)。
二、按犯罪事實應依證據認定之，無證據不得認定犯罪事實；又
    不能證明被告犯罪者，即應諭知無罪之判決，刑事訴訟法第
    154條第2項、第301條第1項分別定有明文。次按認定不利於
    被告之事實，須依積極證據，苟積極證據不足為不利於被告
    事實之認定時，即應為有利於被告之認定，更不必有何有利
    之證據，最高法院30年上字第816號判例意旨可資參照。
三、本件公訴人認被告辛○○等三人涉有上開加重強盜罪嫌，無
    非係以被告辛○○、乙○○部分自白，證人戊○○、丙○○
    、丁○○、己○○及A1於警訊中之證詞，被告乙○○所使用
    門號為0000000000號行動電話之通訊監察紀錄表，及於被告
    辛○○家中扣得，並由證人己○○領回之機械表一只為其主
    要論據。訊據被告三人均堅決否認有何強盜犯行，被告辛○○案發時伊人在家中，被告乙○○辯稱：案發時伊去三軍總
    醫院探望友人曾芷珊，被告甲○○亦辯稱：案發時伊根本沒
    有到現場等語。
四、證人戊○○、丙○○、丁○○、己○○及秘密證人A1於警訊
    中所述雖均係被告以外之人於審判外之陳述，然被告等人及
    辯護人均未於原審言詞辯論終結前聲明異議，且本院審酌上
    開證人與被告等人素無怨隙，僅單純係強盜案件之被害人，
    如引用渠等之上開陳述作為證據應屬適當，依刑事訴訟法第
    159條之5規定，即有證據能力。雖被告等選任之辯護人於本
    院爭執渠等於警訊陳述之證據能力，然上開證人於警訊之陳
    述於原審本有證據能力，自不得因被告事後再予爭執而變異
    其性質為無證據能力，另秘密證人A1業於本院前審到庭作證
    ，其警訊中所述，亦合於上開刑事訴訟法第159條之5之規定
    ，同有證據能力，先予敘明。
五、經查：
(一)被告辛○○係自93年12月間起至94年2月間止，以其所有門
    號0000000000號之行動電話作為聯絡工具，連續在台北縣中
    和市○○路593號2樓其住處附近，販賣第三級毒品愷他命之
    事實，業據原審、本院前審判處有期徒刑5年6月，並經最高
    法院駁回其上訴確定，是該0000000000門號之行動電話，於
    上開時間內確為被告辛○○持有。依卷附和信電訊股份有限
    公司所檢送被告辛○○持有之0000000000號行動電話自94年
    1月1日至94年1月15日通聯紀錄所示，案發當天即94年1月14
    日凌晨5時32至清晨6時32分止，其行動電話共發話、受話八
    通，時間分別在1月14日上午5時32分、5時33分、5時57分、
    6時、6時12分、6時16分至17分、6時21分及6時32分（見偵
    字第8423號卷第166－8頁），其通訊基地台或為臺北縣中和
    市○○路716號4樓，或為同市○○路102號18樓，均位於被
    告辛○○前揭臺北縣中和市○○路593號2樓住家附近，與案
    發地點即臺北縣板橋市○○路○○段距離。而其中5時57 分
    之通聯，經證人黃令儀於原審證述係其持0000000000號行動
    電話與被告辛○○之通話 (原審卷第134頁)；證人庚○○於
    本院復證述0000000000之行動電話門號係其在使用，並於94
    年1月14日與被告辛○○有電話聯絡等語 (即上揭6時32分之
    通聯記錄），是被告辛○○辯稱案發當時其人在家中，即屬
    有據，應堪採信。
(二)再就上開證人於警訊中之指認而言，證人戊○○、丁○○、
    丙○○、己○○及秘密證人A1雖均證稱進入強盜者有四人，
    其中一人持長槍、一人持手槍、另二人則各持開山刀等語，
    然證人戊○○、秘密證人A1指認持長槍者為被告乙○○，證
    人丁○○、丙○○及己○○卻均指認持長槍者為被告甲○○
    ，其間已有不符；且證人等於警詢指認時，警員固係提供6
    組照片成列供指認，並告知犯罪嫌疑人不一定存在於被指認
    人當中，惟證人戊○○、秘密證人A1所指認之被告乙○○照
    片，及證人丁○○、丙○○、己○○指認被告甲○○之照片
    ，均係大頭照且為一張，而與其他一同供證人指認之人均係
    半身照且為一組二張，明顯不同，難謂無誘導之處，渠等指
    認並非無疑。另證人等就被告辛○○係持開山刀一節雖指認
    一致（證人丙○○於警詢中就警製指認犯罪嫌疑紀錄表二，
    指認編號3之男子持開山刀，應為辛○○，而就警製指認犯
    罪嫌疑紀錄三，指認編號2之男子持手槍，應為乙○○，該
    二紙記錄表上就指認結果之被告姓名及年籍適為相反之記載
    ），但依證人丁○○、丙○○所述，持長槍者頭戴帽子、戴
    眼鏡，持手槍者亦頭戴帽子，就素未謀面之陌生人而言，渠
    等既然均戴帽子，或有戴眼鏡，容貌受到部分之遮掩，加以
    行搶時間短暫，各該證人於遭搶驚慌之際，能否牢記行搶者
    之容貌、長相，已有疑問；又本件案發時間為94年1月14 日
    清晨，而證人戊○○係於同年3月17日、證人丁○○、丙○○係於同年5月12日，證人己○○則係於同年5月24日方至警
    局製作第一次指認筆錄，距離案發時間均已相隔二至四月左
    右，渠等於案發短暫時間內之記憶，是否於製作指認筆錄時
    仍能記憶猶清指認無誤，更值存疑，更何況被告辛○○於案
    發當時並不在現場，已見前述，是上開證人於警訊中之指認
    ，實有瑕疵，無法遽以採為不利於被告三人之證據。
(三)再秘密證人A1於本院前審審理時證稱：當時到賭場強盜者大
    概五、六人。本院前審又訊以在法庭上之人有無該行搶之歹
    徒時？其當庭指認被告辛○○係行搶歹徒之一人，並稱被告
    乙○○不是記得很清楚，被告甲○○也是模糊的印象。行搶
    的人中有兩人當時也在賭場內參與賭博，他們出去後又夥同
    其他人進來行搶。辛○○不是在賭場內賭博之人云云（本院
    前審卷第90、91頁）。惟其上開證述與其於警詢中指稱當日
    係四名男子衝進賭場內，並指認綽號「小咪」 (阿咪)之被
    告乙○○係當日行搶時持長槍者不符（見偵字第8423號卷第
    28至30頁）；且其於該警詢中復稱：因為「阿安」曾帶一名
    賭客綽號「小咪」之男子到賭場賭博，而強盜賭場之四名犯
    嫌中，手持長槍之男子被人認出就是綽號「小咪」之男子等
    語。其既稱綽號「小咪」之男子 (即被告乙○○)先前曾在
    賭場賭博後參與強盜，衡情其對曾在賭場逗留之被告乙○○
    印象應更為深刻，然其於本院前審指認時對被告乙○○記不
    清楚，反而對未在場賭博之被告辛○○卻能清楚指認，證人
    於本院前審所為之證詞，亦不足採。
(四)於被告辛○○家中搜出，並由證人己○○指認為其遭強盜之
    機械表一只，曾經原審當庭勘驗結果為：「證人己○○庭呈
    之手錶經與94年偵字第8423號之照片比對，比對機械表背面
    與盒子，背面錶帶顏色及打孔數量一樣，均為七孔，最內側
    之孔，有磨損之痕跡，是因為經常穿孔使用之痕跡，黑色縫
    製部分，亦與照片所示相符，有關機械表正面部分，錶帶顏
    色相同，關於表面式樣亦屬相同。」（見原審94年12月20日
    審判筆錄第13頁），是證人己○○所庭呈者應確為被告辛○○家中所搜出之機械表，應無疑問。惟證人己○○經辯護人
    請其當庭戴上該只手錶時，錶帶係繫在「由錶帶尖端往內數
    第二個」孔（參見上開審判筆錄第14頁），再經原審當庭勘
    驗結果為：「由外往內數第二孔並無因經常使用而磨損或有
    縐摺之痕跡。」（參見上開審判筆錄第14頁）。雖證人己○○復證稱其很少戴這只錶，但亦證稱：「（審判長問：你朋
    友送你這隻錶的時候，是新的還是舊的？）感覺是新的。（
    審判長問：你很少戴這隻錶，你不戴的時候，如何擺飾？）
    就是錶帶扣起來放著。整隻錶扣住錶盒內的海綿然後裝在盒
    子裡面。（審判長問：平常扣住海綿時都扣在第幾個？）由
    尖端往內數應該是第四個。」（參見上開審判筆錄第17頁）
    ，其中因該只錶帶為七孔，故證人己○○所述「由尖端往內
    數應該是第四個」，應亦為從內側數來第四個孔，然依前揭
    原審勘驗結果所示，該只手錶因為經常穿孔使用而有磨損痕
    跡者，乃係最內側之孔，顯然該只手錶與證人己○○平時配
    戴及收藏之習慣大不相同。另證人己○○認為該只手錶為其
    遭強盜者之理由為：「（檢察官問：這隻錶確實與你講的那
    隻錶一樣嗎？）外觀看起來一模一樣。因為我不知道市面上
    有一樣的。」（參見上開審判筆錄第16頁），但其亦自承查
    不到這只手錶的廠牌，以及收藏該只手錶之盒子亦無廠牌可
    與該只手錶相對應，經原審當庭勘驗及依卷附該只手錶之正
    反面相片所示（偵字第8423號偵查卷第142頁），該只手錶
    上並無關於廠牌之記載，實與一般鐘錶行販售之手錶迥異，
    反而疑似係由夜市、地攤或選物販賣機（俗稱夾娃娃機）等
    處所出售大量生產之廉價手錶，則於此情形下，市面上自有
    不少相同外型之該款手錶流通，該只手錶上既無特殊記號可
    資辨別是否為同一只手錶，而依前所述，該只手錶之錶帶使
    用磨損情形亦與證人己○○配戴及收藏該只手錶之習慣不符
    ，是該只手錶究竟是否為證人己○○所有，實乏足夠之證據
    可資證明。且縱該手錶確為證人己○○所有而被強盜之物，
    然被告於案發當時並未在場，且無積極證據足以證明被告辛○○與在賭場強盜之人有犯意聯絡之情況下，該只手錶充其
    量僅得證明被告辛○○涉有收受贓物之罪嫌，而檢察官就此
    部分並未起訴，即非本院所得審究，是證人己○○亦無再行
    傳喚之必要，併此敘明。
(五)至被告乙○○所持0000000000門號行動電話之通聯紀錄中，
    案發當日清晨5時54分48秒曾有通訊紀錄，基地台位置在臺
    北縣板橋市○○路○段200號，距離案發時間、地點均屬相
    近，但該段時間內使用相同基地台通訊者不知凡幾，縱使被
    告乙○○確實於案發時間經過案發地點附近，在無其他積極
    證據證明下，亦不能單憑此部分之通聯紀錄即逕行推論被告
    乙○○曾入內強盜財物。
六、綜上，上開證據均不足以證明被告辛○○、乙○○及甲○○
    三人有為前揭強盜行為，此外亦查無其他積極證據足資證明
    被告三人有公訴人所指之強盜犯行，揆諸前揭法條及判例意
    旨，不能證明被告犯罪，原審因之就此部分為被告等三人無
    罪之諭知，核無不合。
七、檢察官上訴意旨雖以被告等強盜犯行業據證人戊○○、丁○○、丙○○、己○○指認，自被告辛○○家中搜出手錶為證
    人己○○所有，及被告乙○○所持0000000000門號行動電話
    於案發當日清晨5時54分48秒曾有通訊紀錄，基地台位置在
    臺北縣板橋市○○路○段200號，距離案發時間、地點均屬
    相近等情。惟上開證人等之指認均不可採，扣案之手錶縱屬
    證人己○○所有被強盜之物，亦僅得證明被告辛○○有收受
    贓物之犯嫌，被告乙○○行動電話之通聯記錄僅能證明其於
    案發時間經過案發地點附近，尚無其他積極證據證明被告乙○○曾入內強盜財物，均見前述。原審判決認不能證明被告
    等人犯罪，就強盜部分因而諭知無罪之判決，於法並無違誤
    ，公訴人上訴意旨仍執陳詞指摘原判決不當，難認有理由，
    應予駁回。
據上論斷，應依刑事訴訟法第368條，判決如主文。
本案經檢察官游明仁到庭執行職務。
中　　華　　民　　國　　96　　年　　7　　月　 　12　　日
　　　　　　　　　刑事第十五庭  審判長法　官  吳昭瑩
　　　　　　　　　　　　　　　　　    法　官  蘇隆惠
　　　　　　　 　 　　　　　　　　　　法　官  李正紀
以上正本證明與原本無異。
如不服本判決，應於收受送達後十日內向本院提出上訴書狀，其
未敘述上訴之理由者並得於提起上訴後十日內向本院補提理由書
（均須按他造當事人之人數附繕本）。
                                      書記官  鄭信昱
中　　華　　民　　國　　96　　年　　7 　　月　　12　　日
